【裁判字號】    97,裁,1014
【裁判日期】    970131
【裁判案由】    贈與稅
【裁判全文】
最  高  行  政  法  院  裁  定
                                     97年度裁字第01014號
上  訴  人  乙○○○
            戊○水產股份有限公司
上一上訴人代表人
            甲○○
共同訴訟代理人
            林石猛  律師
            邱基峻  律師
            張競文  律師
被 上訴 人  財政部高雄市國稅局
代  表  人  陳金鑑
被 上訴 人  法務部行政執行署高雄行政執行處
代  表  人  李清友
上列當事人間贈與稅事件，上訴人對於中華民國96年8月30日高
雄高等行政法院96年度訴字第376號判決，提起上訴，本院裁定
如下：
    主  文
上訴駁回。
上訴審訴訟費用由上訴人負擔。
    理  由
一、按對於高等行政法院判決之上訴，非以其違背法令為理由，
    不得為之，行政訴訟法第242條定有明文。依同法第243條第
    1項規定，判決不適用法規或適用不當者，為違背法令；而
    判決有同條第2項所列各款情形之一者，為當然違背法令。
    是當事人對於高等行政法院判決上訴，如依行政訴訟法第24
    3條第1項規定，以高等行政法院判決有不適用法規或適用不
    當為理由時，其上訴狀或理由書應有具體之指摘，並揭示該
    法規之條項或其內容；若係成文法以外之法則，應揭示該法
    則之旨趣；倘為司法院解釋或本院之判例，則應揭示該判解
    之字號或其內容。如以行政訴訟法第243條第2項所列各款情
    形為理由時，其上訴狀或理由書，應揭示合於該條項各款之
    事實。上訴狀或理由書如未依此項方法表明，或其所表明者
    與上開法條規定不合時，即難認為已對高等行政法院判決之
    違背法令有具體之指摘，其上訴自難認為合法。
二、本件上訴人乙○○○於民國（下同）86年4月17日及87年間
    以資金新台幣（下同）155,321,000元無償為其子女丁○○
    、丙○○、己○○、庚○○等購買信託基金，案經被上訴人
    財政部高雄市國稅局（以下簡稱高雄市國稅局）核定上訴人
    乙○○○86年度贈與稅額69,100,500元及87年度贈與稅額3
    ,135,000元。上訴人乙○○○不服，循序提起行政訴訟，其
    中86年度贈與稅部分經原審法院91年度訴字第990號判決變
    更贈與總額為154,971,000元，至87年度贈與稅部分則經同
    院91年度訴字第989號判決駁回原告之訴。上訴人乙○○○
    均表不服，提起上訴，分經本院94年度判字第1019號判決及
    93年度判字第1413號判決駁回其上訴。上訴人乙○○○復對
    本院93年度判字第1413號判決提起再審之訴，亦經本院95年
    度判字第1531號判決駁回其再審之訴。由於上訴人乙○○○
    提起上開行政救濟之訴願時並未繳納復查決定半數稅額，被
    上訴人高雄市國稅局乃移送被上訴人法務部行政執行署高雄
    行政執行處（以下簡稱高雄執行處）強制執行無著，且無其
    他財產可供執行，乃改按受贈財產價值占贈與總額之比例，
    以受贈人丙○○、丁○○為納稅義務人發單補徵贈與稅（受
    贈人不服，循序提起行政訴訟，現上訴本院中）。上訴人乙
    ○○○乃以系爭贈與稅之納稅義務人已變更為受贈人丙○○
    及丁○○，則被上訴人高雄市國稅局對上訴人乙○○○原有
    之贈與稅債權已失所附麗而不存在為由，提起本件確認其與
    被上訴人高雄市國稅局間系爭贈與稅債權不存在之訴。另上
    訴人戊○水產股份有限公司（下稱戊○公司）則以被上訴人
    高雄市國稅局對上訴人乙○○○之贈與稅債權既已不存在，
    則被上訴人高雄市執行處本於扣押收取上訴人乙○○○對第
    3人即上訴人戊○公司之金錢債權之執行命令（94年12月15
    日以雄執禮90年度稅執特字第194985號執行命令），另於96
    年3月23日以雄執仁95年度他執字第182號執行命令，扣押上
    訴人戊○公司對第3人兆豐國際商業銀行高雄漁港簡易型分
    行之存款債權之執行命令即應予撤銷為由，提起本件行政訴
    訟。案經原審駁回其訴。
三、本件上訴人對於高等行政法院判決上訴，其上訴意旨略以：
    遺產及贈與稅法第7條規定：「贈與稅之納稅義務人為贈與
    人。但贈與人有左列情形之一者，以受贈人為納稅義務人．
    ．．」依條文文義，贈與稅原則上以贈與人為納稅義務人，
    例外以受贈人為納稅義務人，兩者係擇一關係。但書所規定
    雖為例外情形，如有符合但書規定者，自應優先適用但書之
    規定，無再適用本文之餘地，法律既有明文規範何種情況下
    應以何者為納稅義務人，被上訴人高雄市國稅局即應依法追
    徵，要無恣意適用或合併適用之理。故遺產及贈與稅法第7
    條僅規定「但贈與人有左列情形之一者，以受贈人為納稅義
    務人」，並無規定「得」以受贈人為納稅義務人，亦無授權
    稅捐機關得合併贈與人及受贈人均為納稅義務人，亦無規定
    於受贈人執行未果後，得再以贈與人為納稅義務人，則財政
    部92年12月14日台財稅字第0900457044號函所稱「原對贈與
    人開徵之稅款僅係暫不執行，俟對受贈人徵起後始確定免予
    執行」以及「如又查得贈與人有可供執行之財產，應就尚未
    徵起之稅額對贈與人續予執行」云云，該解釋顯係逾越法律
    ，增加法律所無之限制，依憲法第19條及司法院釋字第622
    號解釋，應屬違反租稅法律主義而無效。又上訴人戊○公司
    否認上訴人乙○○○有上開債權，故被上訴人高雄執行處如
    欲主張上開債權存在，應先盡其舉證責任。然被上訴人高雄
    執行處於尚未查明前揭債權存在前，即貿然以上訴人戊○公
    司為義務人並發扣押命令，該執行命令顯有重大違誤。又上
    訴人戊○公司既否認前揭債權存在，被上訴人高雄執行處如
    欲以上訴人戊○公司為第三債務人而執行前揭債權，自應先
    向民事法院提起確認前揭債權存在之訴，故被上訴人高雄執
    行處於未確定前揭債權存在前，即以上訴人戊○水產為義務
    人核發執行命令，該處分顯有重大違誤云云。雖以該判決違
    背法令為由，惟核其上訴理由狀所載內容，業經原審加以論
    斷，並敘明其得心證之理由在案。次查依行政執行法第26條
    準用強制執行法第119條第3項所定；第三人不承認債務人之
    債權或有對抗債務人請求之事由，應由第三人據以提起第三
    人異議之訴，並非應由執行債權人提起確認該債權存在之訴
    。故前開上訴意旨，係就原審已論斷者，泛言未論斷，或以
    其一己法律見解就原審所為論斷，泛言其論斷違誤，或係誤
    解強制執行法第119條第3項規定意旨，而均非具體表明合於
    不適用法規、適用法規不當、或行政訴訟法第243條第2項所
    列各款之情形，難認對該判決之如何違背法令已有具體之指
    摘。依首揭說明，應認其上訴為不合法。
四、據上論結，本件上訴為不合法，依行政訴訟法第249條第1項
    前段、第104條、民事訴訟法第95條、第78條、第85條第1項
    前段，裁定如主文。
中    華    民    國    97    年    1     月    31    日
                    最高行政法院第二庭
                        審判長法官  高  啟  燦
                              法官  吳  東  都
                              法官  黃  合  文
                              法官  廖  宏  明
                              法官  楊  惠  欽
以  上  正  本  證  明  與  原  本  無  異
中    華    民    國    97    年    1     月    31    日
                              書記官  彭  秀  玲


司法院資訊處製作；財團法人民間司法改革基金會備份。
